臺灣高等法院刑事判決　　　　　　100年度上訴字第3768號
上　訴　人
即　被　告　吳振富
上列上訴人因毒品危害防制條例案件，不服臺灣士林地方法院
100年度審訴字第358號，中華民國100年10月21日第一審判決（
起訴案號：臺灣士林地方法院檢察署100年度毒偵字第644號），
提起上訴，本院判決如下：
    主  文
上訴駁回。
    理  由
一、按不服地方法院之第一審判決而上訴者，應向管轄第二審之
    高等法院為之。上訴書狀應敘述具體理由。第二審法院認為
    上訴書狀未敘述理由或上訴有第362條前段之情形者，應以
    判決駁回之。刑事訴訟法第361條第1項、第2項、第367條前
    段，分別定有明文。而所謂具體理由，必係依據卷內既有訴
    訟資料或提出新事證，指摘或表明第一審判決有何採證認事
    、用法或量刑等足以影響判決本旨之不當或違法，而構成應
    予撤銷之具體事由，始克當之；倘僅泛言原判決認定事實錯
    誤、違背法令、量刑失之過重或輕縱，而未依上揭意旨指出
    具體事由，或形式上雖已指出具體事由，然該事由縱使屬實
    ，亦不足以認為原判決有何不當或違法者，皆難謂係具體理
    由，俾與第二審上訴制度旨在請求第二審法院撤銷、變更第
    一審不當或違法之判決，以實現個案救濟之立法目的相契合
    ，並節制濫行上訴（最高法院97年度台上字第892號裁判意
    旨參照）。
二、本件上訴人即被告吳振富不服原審判決，提起上訴，上訴狀
    理由略以：伊於偵查及法院審理中對案情均坦承不諱，依民
    國98年5月20日修正毒品危害防制條例第17條第2項規定，犯
    第4條至第8條之罪，於偵查及審理中均自白者，減輕其刑，
    且依第59條規定被告犯後態度良好亦得減輕其刑，伊係毒癮
    患者，對毒品之需求誠屬一種「內驅式」行為模式，懇請鈞
    院體諒毒癮者之無奈及徬徨無助，撤銷原判決，另為適當之
    量刑，為此提起上訴云云。經查：原審認定被告於民國100
    年3月17日14、15時許在臺北市○○區○○街49巷17號慈聖
    宮男廁內，有施用第一級毒品海洛因之犯行1次，而認被告
    所為係犯毒品危害防制條例第10條第1項之施用第一級毒品
    罪，並認其係受有期徒刑之執行完畢後，5年內故意再犯本
    件之累犯，均應加重其刑，復審酌被告前因毒品案件，經觀
    察勒戒、強制戒治及判決處刑後，仍無法戒絕毒品，竟於前
    案施用毒品案件執行有期徒刑完畢出監當日即再為本件施用
    毒品之犯行，顯見其定力不足，極易受外界影響，然念及其
    犯後坦承犯行之態度，其施用毒品乃戕害己身健康，尚未對
    社會造成實質危害，暨其之品性、生活狀況、智識程度等一
    切情狀，就被告所犯之施用第一級毒品罪，量處有期徒刑10
    月，復諭知扣案之注射針筒1支依法宣告沒收等，均已詳敘
    其所憑證據、認定理由及量刑依據。從形式上觀察，原判決
    並無認定事實錯誤、量刑瑕疵或違背法令之情形。又關於刑
    之量定，係實體法上賦予法院得為自由裁量之事項，倘其量
    刑已以行為人之行為罪責為基礎，並斟酌刑法第57條各款所
    列情狀，在法定刑度內，酌量科刑，如無偏執一端，致明顯
    失出失入情形，上級審法院即不得單就量刑部分遽指為不當
    或違法。被告上訴意旨雖以其於偵查及法院審理時對案情均
    坦承不諱及犯後態度良好，請求依毒品危害防制條例第17條
    第2項及刑法第59條規定減輕其刑云云。惟查：依毒品危害
    防制條例第17條第2項規定，犯同條例第4條至第8條之罪於
    偵查及審判中均自白者，減輕其刑，故僅限於犯該條例第4
    條至第8條之罪者，始得依第17條第2項規定減輕其刑，而被
    告所犯係毒品危害防制條例第10條第1項之施用第一級毒品
    罪，並非第4條至第8條之罪，自不得依該條例第17條第2項
    規定減輕其刑，原審於法自無不合。另被告前因施用第一級
    毒品案件，於100年間分別經法院判處有期徒刑6月、8月確
    定，仍無法戒絕其毒癮，又再犯本案施用第一級毒品罪，原
    審斟酌全案情節及刑法第57條各款所列量刑事由，就被告所
    犯本案施用第一級毒品罪量處有期徒刑10月，尚難認有過重
    情事。又刑法第59條之酌量減輕其刑，必須犯罪另有特殊之
    原因與環境等情狀，在客觀上足以引起一般同情，認即科以
    最低度刑仍嫌過重者，始有適用，而被告所稱犯後態度良好
    ，無法克制對毒品之需求云云，難謂與刑法第59條之要件相
    符，自無適用之餘地。被告猶執前詞上訴指摘原審量刑過重
    ，並未具體指摘原判決有何違法或不當，構成應予撤銷之理
    由，亦未表明原判決之量刑有何輕重失衡、濫用裁量權或不
    適用法則之情形，構成應予撤銷之具體理由，已難謂提出合
    於刑事訴訟法第361條第1項規定之具體理由。
三、綜上，本件上訴未依法記載上訴之「具體理由」，其上訴顯
    屬違背法律上之程式，爰不經言詞辯論，逕予駁回。
據上論斷，應依刑事訴訟法第367條前段、372條，判決如主文。
中    華    民    國   100    年    12    月    28    日
                  刑事第四庭審判長法  官  陳筱珮
                                  法  官  邱滋杉
                                  法  官  孫惠琳
以上正本證明與原本無異。
如不服本判決，應於收受送達後十日內向本院提出上訴書狀，其
未敘述上訴之理由者並得於提起上訴後十日內向本院補提理由書
（均須按他造當事人之人數附繕本）。「切勿逕送上級法院」。
                                  書記官  潘文賢
中    華    民    國   100    年    12    月    29    日